臺灣高等法院刑事裁定　　　　　　　　　100年度抗字第489號
抗　告　人　臺灣臺北地方法院檢察署檢察官
受　刑　人　張肖龍
上列抗告人因受刑人聲請減刑及定應執行刑案件，不服臺灣臺北
地方法院中華民國100年4月22日裁定（100年度聲減字第12號）
，提起抗告，本院裁定如下：
    主  文
原裁定撤銷。
張肖龍所犯共同公司負責人，公司應收之股款，股東並未實際繳
納，而以申請文件表明收足之罪，減為有期徒刑壹月又拾伍日，
如易科罰金，以新臺幣壹仟元折算壹日。
    理  由
一、原裁定略以：受刑人張肖龍於民國95年11月間犯公司法罪，
    經原審法院於99年11月29日以99年度簡字第4129號判處有期
    徒刑3月，如易科罰金，以新臺幣1000元折算1日，緩刑3年
    確定，然受刑人目前已在緩刑期間，且參酌中華民國96年罪
    犯減刑條例第2條第2項之立法意旨「緩刑人或假釋中之人犯
    ，並非在監服刑，無立即辦理減刑之必要，為免聲請裁定減
    刑之繁瑣程序，爰於第二項定明視為已依第一項規定減輕其
    宣告刑，由檢察官逕依第一項減刑標準換算其應減得之刑，
    以減輕辦理減刑之作業負荷」等語，足見本件實無庸聲請裁
    定減刑，本即應視為已依該規定減其宣告刑，因而否准檢察
    官對於受刑人減刑之聲請云云。
二、檢察官抗告意旨則謂：觀諸中華民國96年罪犯減刑條例第2
    條第2項前段，既係規定「緩刑或假釋中之人犯，於本條例
    施行之日起，視為已依前項規定減其宣告刑，毋庸聲請裁定
    減刑」等語，足見該無庸聲請裁定減刑之情形，應僅限在減
    刑條例施行前所為之緩刑或假釋而言。從而，本件受刑人上
    開緩刑宣告既係在減刑條例施行後所為，自無適用減刑條例
    第2條第2項規定之餘地，原法院誤引該規定駁回本件減刑之
    聲請，自非妥適，爰依法提起抗告等語。
三、經查：
  (一)按緩刑或假釋中之人犯，於中華民國96年罪犯減刑條例施行
    之日起，視為已依同條例第2條第1項規定減其宣告刑，無庸
    聲請裁定減刑，固為中華民國96年罪犯減刑條例第2條第2項
    前段所明定。惟參諸法院辦理96年減刑案件應行注意事項第
    20項規定：中華民國96年罪犯減刑條例施行前，已在緩刑或
    假釋中之人犯，依該條例第2條第2項前段規定，擬制視為已
    依有關規定減其宣告刑。惟應減刑之犯罪，如於該條例施行
    後始經裁判宣告緩刑者，仍應於判決中同時諭知其宣告刑及
    減得之刑，併為緩刑之宣告等語，足見上開條例第2條第2項
    前段所指無庸聲請裁定減刑之情形，應僅係減刑條例施行前
    所為之緩刑或假釋而言。倘該緩刑或假釋已在減刑條例施行
    後所為，依上開注意事項，既規定仍應為於判決中同時諭知
    ，顯見於判決中未同時諭知時，自應回歸減刑條例第8條第1
    項之規定，由檢察官或應減刑之人向最後審理事實之法院，
    提出減刑之聲請。
  (二)本件受刑人張肖龍於95年11月間所犯公司法第9條第1項之罪
    ，業經原審法院於99年11月29日以99年度簡字第4129號判決
    處有期徒刑3月，緩刑3年確定，並於100年3月28日經臺灣臺
    北地方法院檢察署檢察官以99年度執緩字第495號執行緩刑
    報結，此有上開判決書及本院被告前案紀錄表等件可參，衡
    以中華民國96年罪犯減刑條例係於96年7月16日施行，足見
    受刑人上開緩刑宣告係在減刑條例施行後所為，揆諸上開說
    明，檢察官聲請減刑，於法並無不合。從而，原審法院逕以
    減刑條例第2條第2項前段規定，認無庸聲請減刑云云，尚非
    妥適，自應由本院將原裁定撤銷，並衡酌准予減刑之裁定，
    對於受刑人而言並無不利益之可言，實無發回更由原審法院
    另為裁定之必要，宜由本院自為減刑之裁定，以期迅速、適
    法。
  (三)查受刑人張肖龍於95年11月間所犯共同公司負責人，公司應
    收之股款，股東並未實際繳納，而以申請文件表明收足之罪
    ，經原審法院以99年度簡字第4129號，判處有期徒刑3月，
    緩刑3年確定在案。茲檢察官以其犯罪時間在中華民國96年4
    月24日以前，合於減刑條件，聲請予以減刑。經核尚無不合
    ，應予准許。
據上論斷，爰依刑事訴訟法第413條但書，中華民國96年罪犯減
刑條例第2條第1項第3款、第8條第1項、刑法第41條第1項前段、
刑法施行法第1條之1，裁定如主文。
中    華    民    國   100    年    5     月    18    日
                  刑事第二庭審判長法  官  洪光燦
                                  法  官  李麗玲
                                  法  官  林恆吉
以上正本證明與原本無異。
不得再抗告。
                                  書記官  陳盈璇
中    華    民    國   100    年    5     月    19    日